臺灣高雄地方法院刑事判決　　　　　　　96年度訴字第2369號
公　訴　人　臺灣高雄地方法院檢察署檢察官
被　　　告　甲○○
上列被告因違反毒品危害防制條例案件，經檢察官提起公訴（96
年度毒偵字第4026號）及移送併辦（96年度毒偵字第4490號），
本院改依簡式審判程序判決如下：
    主  文
甲○○施用第一級毒品，累犯，處有期徒刑壹年，減為有期徒刑
陸月。又施用第二級毒品，累犯，處有期徒刑肆月，減為有期徒
刑貳月。應執行有期徒刑柒月。
    事  實
一、甲○○前因施用毒品違反毒品危害防制條例案件，經依台灣
    彰化地方法院88年度毒聲字第4904、5244號裁定執行觀察勒
    戒、強制戒治，於民國89年11月29日強制戒治期滿，復在強
    制戒治期滿後5 年內於92年間施用毒品，經本院92年度訴字
    第1642號判處有期徒刑1 年2 月確定，另因恐嚇、竊盜等案
    件經台灣高雄少年法院93年度少連易字第8 號判決判處有期
    徒刑10月、8 月，三罪經裁定定應執行刑2 年4 月，於94年
    11月22日假釋出監，於95年4 月20日假釋期滿執行完畢。詎
    仍未戒除毒癮，分別基於施用第一級毒品海洛因、第二級毒
    品甲基安非他命之單一行為決意，於自96年3 月29日某時許
    起至同年4 月3 日某時許止，在高雄縣鳥松鄉○○村○○○
    路18號住處，分別以將海洛因置入針筒摻水混合後施打、將
    甲基安非他命置於玻璃球燒烤生煙吸食之方式，分別施用海
    洛因、甲基安非他命各2 次。嗣於(1)96年4 月1 日下午10時
    30 許 在高雄縣鳥松鄉○○路與大仁路口為警發現係毒品列
    管人口，經甲○○同意後，採集其尿液送鑑結果呈海洛因代
    謝物嗎啡、甲基安非他命陽性反應；(2)96年4 月3 日下午7
    時30分許，因屬列管毒品人口於家中為警查獲，經其同意採
    尿檢驗，結果呈海洛因代謝物嗎啡、甲基安非他命陽性反應
    ，始悉上情。
二、案經高雄縣政府警察局仁武分局報告臺灣高雄地方法院檢察
    署檢察官偵查起訴及移送併辦。
    理  由
一、本件被告甲○○所犯為死刑、無期徒刑、最輕本刑為3 年以
    上有期徒刑以外之罪，其於準備程式進行中，就被訴事實為
    有罪之陳述，經受命法官告知簡式審判程式之旨，並聽取當
    事人之意見後，本院合議庭裁定由受命法官獨任進行簡式審
    判程式，合先敘明。
二、按毒品危害防制第20條第3 項「依前項規定為觀察、勒戒或
    強制戒治執行完畢釋放後，5 年後再犯第10條之罪者，適用
    本條前2 項之規定」，其立法理由，已敘明「觀察、勒戒或
    強制戒治後5 年後再犯者，顯見前所實施之觀察、勒戒或強
    制戒治已足以遮斷其施用毒品之癮，為使其自新及協助其斷
    除毒癮，對此5 年後再犯者爰明定仍適用初犯之規定，先經
    觀察、勒戒、強制戒治之程式」，由上開立法理由可知，所
    謂觀察、勒戒或強制戒治完畢釋放後5 年後，應僅指因觀察
    、勒戒或強制戒治已有效果，5 年內未再施用毒品而言。本
    件被告曾因施用毒品，經依台灣彰化地方法院88年度毒聲字
    第4904、5244號裁定執行觀察勒戒、強制戒治，於89年11月
    29日強制戒治期滿，復在強制戒治期滿後5 年內於92年間施
    用毒品，經本院92年度訴字第1642號判處有期徒刑1 年2 月
    確定，有臺灣高等法院被告前案紀錄表在卷可稽，顯見其前
    開觀察勒戒、強制戒治並不足以遮斷其施用毒品之癮，其再
    犯本件施用毒品罪，即無毒品危害防制條例第20條第3 項規
    定之適用，應依法論科。
三、上揭事實，業據被告坦承不諱，且被告2 次採集之尿液經檢
    驗後亦均呈嗎啡、甲基安非他命陽性反應，有正修科技大學
    超微量研究科技中心檢驗報告、台灣檢驗科技股份有限公司
    濫用藥物尿液檢驗報告1 紙在卷足憑。又海洛因於人體內會
    水解為嗎啡，再循嗎啡代謝方式排出體外，亦經行政院衛生
    署80年以056954號函釋明確。被告自白與事實相符，事證明
    確，其犯行足堪認定，應依法論科。
四、按海洛因及甲基安非他命分別為毒品危害防制條例第2 條第
    2 項第1 款、第2 款所規定之第一級毒品及第二級毒品，是
    核被告所為，係犯同條例第10條第1 項、第2 項之施用第一
    級毒品、第二級毒品罪。其施用第一級、第二級毒品前後持
    有毒品之低度行為，為其施用毒品之高度行為所吸收，不另
    論罪。又按刑事法若干犯罪行為態樣，本質上原具有反覆、
    延續實行之特徵，立法時既予特別歸類，定為犯罪構成要件
    之行為要素，則行為人基於概括之犯意，在密切接近之一定
    時、地持續實行之複次行為，倘依社會通念，於客觀上認為
    符合一個反覆、延續性之行為觀念者，於刑法評價上，即應
    僅成立一罪；學理上所稱「集合犯」之職業性、營業性或收
    集性等具有重複特質之犯罪均屬之，而依毒品危害防制條例
    第2 條第1 項規定之「毒品」的定義，可知毒品因具有成癮
    性及濫用性，即一方面因「耐藥性」的影響，導致行為人必
    須逐漸增加施用劑量，方能達成相同效果；他方面則可能因
    「生理依賴性」及「心理依賴性」的影響，導致行為人對毒
    品產生強烈渴求，終至不能根絕；由此可知，施用毒品之行
    為本身，顯然具有反覆性及延續性之特徵，準此，「施用毒
    品」即屬前揭「於立法已特別歸類具有重複特質」之犯罪。
    本件被告係各基於單一行為決意，自96年3 月29日某時起至
    同年4 月2 日某時止，分別施用海洛因、甲基安非他命各2
    次，顯係出於反覆、延續施用之單一行為決意至明，從而在
    行為概念上，應評價認均係包括一罪之集合犯。被告所犯上
    開二罪，犯意各別，行為互殊，方法有異，所犯構成要件不
    同，應分論併罰。被告前曾因施用毒品毒品危害防制條例等
    案件，分經本院92年度訴字第1642號判處有期徒刑1 年2 月
    確定、台灣高雄少年法院93年度少連易字第8 號判決判處有
    期徒刑10月、8 月，三罪經裁定定應執行刑2 年4 月，於94
    年11月22日假釋出監，於95年4 月20日假釋期滿執行完畢，
    有臺灣高等法院被告前案紀錄表在卷可稽，其受有期徒刑執
    行完畢後，於5 年以內再故意犯本件有期徒刑以上之罪，均
    為累犯，均應依刑法第47條第1 項之規定，加重其刑。爰審
    酌被告前因毒品危害防制條例案件，經觀察勒戒、強制戒治
    及刑之執行，竟仍未能徹底戒絕毒品，顯見其無戒毒悔改之
    意，惟念其犯後坦承犯行，又其施用毒品僅自戕一己之身體
    健康，尚未對他人造成危害等一切情狀，分別量處如主文所
    示之刑。又被告所犯上開施用毒品等罪，均係於96年4 月24
    日以前所為，合於中華民國96年罪犯減刑條例第2 條第1 項
    第3 款之規定，應分別減其宣告刑二分之一，並依刑法第51
    條第5 款之規定，定其應執行刑。另被告所犯各罪減刑後雖
    均屬得易科罰金之刑，然經本院定應執行刑後已逾6 月，依
    刑法第41條第3 項之規定反面解釋不得易科罰金，爰不另為
    易科罰金之諭知，附此敘明。
五、台灣高雄地方法院96年度毒偵字第4490號移送併辦部分，與
    起訴部分有集合犯之實質上一罪關係，為起訴效力所及，本
    院自得併與審理，附此敘明。
據上論斷，應依刑事訴訟法第273 條之1 第1 項、第299 條第1
項前段，中華民國96年罪犯減刑減刑條例第2 條第1 項第3 款、
第7 條、第10條第1 項，毒品危害防制條例第10條第1 項、第2
項，刑法第11條前段、第47條第1 項、第51條第5 款，判決如主
文。
本案經檢察官乙○○到庭執行職務。
中　　華　　民　　國　　96　　年　　7 　　月　　25　　日
                  刑事第一庭    法　官  陳宛榆
以上正本證明與原本無異。
如不服本判決，應於判決送達後10日內，向本院提出上訴狀。
                                書記官  劉甄庭
中　　華　　民　　國　　96　　年　　7 　　月　　25　　日
附錄本判決論罪之法條
毒品危害防制條例第10條
施用第一級毒品者，處 6 月以上 5 年以下有期徒刑。
施用第二級毒品者，處 3 年以下有期徒刑。
